【裁判字號】    92,台上,1332
【裁判日期】    920619
【裁判案由】    損害賠償
【裁判全文】
最高法院民事判決                              九十二年度台上字第一三三二號
    上  訴  人  乙○○
    訴訟代理人  盧俊誠律師
    被 上訴 人  甲○○
右當事人間請求損害賠償事件，上訴人對於中華民國九十年十月九日台灣高等法院第
二審判決（九十年度上字第六０四號），提起上訴，本院判決如左：
    主  文
原判決關於駁回上訴人之訴及該訴訟費用部分廢棄，發回台灣高等法院。
    理  由
本件上訴人主張：兩造為夫妻，被上訴人於民國八十八年九月十四日、十五日，未經
伊同意，擅自出售伊所有之台灣積體電路製造股份有限公司（下稱台積電）股票共十
四萬零八百四十七股，得款新台幣（下同）一百九十七萬二千二百三十五元及十一萬
七千八百七十八元，並趁持有伊在中國信託商業銀行新竹分行設立之0000000
000000號帳戶之存摺及印鑑之便。未經伊同意，於同年九月十四日及十五日將
上開帳戶因出售前揭股票所增加之存款及原有存款，分別轉帳二百零四萬二千五百九
十元及十一萬七千八百八十元，致伊受有上開金額損害，爰依侵權行為法律關係，求
為命被上訴人給付伊二百零九萬零一百十三元，及其中一百九十七萬二千二百三十五
元自八十八年九月十四日起，其餘十一萬七千八百七十八元自同月十五日起，均至清
償日止加付法定遲延利息之判決（上訴逾上開請求即七萬零三百五十七元本息部分，
業經原審維持第一審所為上訴人勝訴之判決確定在案）。
被上訴人則以：伊為台積電公司之資深副管理師，任職已近十二年，於公司股票未上
市前即受配發多張公司股票，八十年間為規避所得稅股息之上限，平衡雙方名義之財
產與分散風險，乃將自己所有之股票過戶與上訴人，上開股票及孳生之子股，僅係寄
放於上訴人戶頭，伊將之賣出取回所得價金，屬取回自己所有物之行為，不構成侵權
行為。況上訴人於所書寫之悔過書，已清楚表明家中一切財物事務由伊作主，不得有
意見，上訴人之訴有違誠信等語，資為抗辯。
原審除確定部分外，廢棄第一審所為上訴人勝訴之判決，改判駁回其訴，無非以：上
訴人主張，被上訴人於八十八年九月十四日及同月十五日盜賣其台積電股票，分別得
款一百九十七萬二千二百三十五元及十一萬七千八百七十八元，合計為二百零九萬零
一百十三元，存入前開上訴人銀行帳戶再予盜領等情，固堪信實。惟按負損害賠償責
任者，除法律另有規定或契約另有訂定外，應回復他方損害發生前之原狀，不能回復
原狀或回復顯有重大困難者，應以金錢賠償其損害，民法第二百十三條第一項、第二
百十五條分別定有明文。本件上訴人主張系爭股票被盜賣因而受有上開款項之損害，
惟台積電公司係上市之公司，其股票所表彰之財產價值每股並無不同，得在證券集中
市場買賣交割，並無不能回復原狀之情形，是以上訴人以回復原狀有困難，逕行向被
上訴人請求以金錢賠償，而未生請求回復變賣股票前之狀態，自有未合等詞，為其判
斷之基礎。
惟按依法負損害賠償責任者，除法律另有規定或契約另有訂定外，固以回復原狀為原
則，惟修正後民法第二百十三條第三項已規定，債權人得請求回復原狀所必要之費用
以代回復原狀。此項規定依民法債編施行法第十二條規定，於修正前因負損害賠償責
任而應回復原狀者，亦適用之。倘債權人認損害賠償方法，待債務人為回復原狀，將
緩不濟急，不能符合其意願，因請求債務人支付回復原狀所必要之費用，以代替回復
原狀，尚非法所不許。原審見未及此，徒以台積電公司係上市公司，其股票得在證券
集中市場購買取得，並無不能回復原狀等詞，遽為不利於上訴人之判決，自嫌速斷。
上訴論旨，執以指摘原判決於其不利部分為不當，求予廢棄，非無理由。
據上論結，本件上訴為有理由，依民事訴訟法第四百七十七條第一項、第四百七十八
條第一項，判決如主文。
中      華      民      國    九十二    年      六      月     十九     日
                              最高法院民事第四庭
                                  審判長法官  蕭  亨  國
                                        法官  許  朝  雄
                                        法官  謝  正  勝
                                        法官  陳  淑  敏
                                        法官  鄭  玉  山
      右正本證明與原本無異
                                              書  記  官
中      華      民      國    九十二    年      七      月      四      日
                                                                       Ｔ


司法院資訊處製作；財團法人民間司法改革基金會備份。
